臺灣高等法院刑事裁定　　　　　　　　100年度毒抗字第283號
抗　告　人
即　被　告　李佾蒼
上列抗告人因毒品危害防制條例案件，不服臺灣臺北地方法院中
華民國100年8月24日裁定（100年度毒聲字第518號），提起抗告
，本院裁定如下：
    主  文
抗告駁回。
  理  由
一、原裁定意旨略以：被告李侑蒼基於施用第二級毒品甲基安非
    他命之犯意，於民國100年6月13日為警採尿前回溯96小時內
    之某時，在不詳地點，施用第二級毒品甲基安非他命 1次，
    嗣於同年月日上午 6時30分許，在宜蘭縣大同鄉太平山上為
    警查獲。被告李侑蒼雖未坦認上情，惟被告為警查獲後所採
    集之尿液，經送慈濟大學濫用藥物檢驗中心以氣相層析質譜
    儀法確認檢驗結果，確呈甲基安非他命陽性反應，有慈濟大
    學濫用藥物檢驗中心出具之檢驗總表 1份在卷可稽，被告確
    有施用第二級毒品甲基安非他命之犯行。爰依毒品危害防制
    條例第20條第 1項、觀察勒戒處分執行條例第3條第1項，裁
    定李佾蒼施用第二級毒品，應送勒戒處所觀察、勒戒等語。
二、抗告意旨略以：抗告人於為警查獲前一晚於盜取林木後，巧
    遇舊識「尤幹」等三名原住民，因當晚下雨又低溫，抗告人
    全身淋溼，「尤幹」乃邀伊至其等所駕駛之廂型車內飲酒避
    雨，並借伊一條褲子換穿（即為警搜出殘渣袋之短褲），其
    間三人拿出安非他命吸食，並邀伊一同施用，但為伊所拒，
    約2 小時後抗告人才自行駕車下山，旋遭查獲竊取林木犯行
    ，並自伊身上扣得殘渣袋，惟抗告人不曾施用毒品，驗尿結
    果呈陽性反應，恐是當日與該原住民共處一密閉空間所致等
    語。
三、惟查：
  (一)被告其為警查獲後所採集之尿液經送慈濟大學濫用藥物檢驗
    中心以氣相層析質譜儀法確認檢驗結果，確呈甲基安非他命
    陽性反應，此有該中心檢驗總表1 份附卷可參，而以氣相層
    析質譜儀之方法作藥物及其代謝產物之定性及定量分析檢驗
    者，均不致產生偽陽性反應，亦即如尿液中未含有煙毒之反
    應者，即不可能產生因藥物所引起之偽陽性反應，此有法務
    部調查局85年9 月26日函、行政院國軍退除役官兵輔導委員
    會臺北榮民總醫院83年4 月7 日北總內字第3059號函說明
    ：「單以免疫分析法檢驗尿液，有可能因交叉反應，而對服
    用幾種其他非煙毒藥物者之尿液產生偽陽性之結果，然若搭
    配薄層析法，應可摒除絕大部分之偽陽性問題。至於使用氣
    相層析質譜儀分析法確認，則可完全排除偽陽性之干擾」可
    參。至被告辯稱因與吸食安非他命之原住民共處密閉空間，
    致驗尿結果呈陽性反應云云，然依法務部調查局82年8月6日
    （82）發技一字第4153號函略以：吸入煙毒或安非他命之二
    手煙，在文獻上雖尚無能否由尿液中檢驗出煙毒或安非他命
    反應之研究報告，然按本局檢驗煙毒或安非他命案件經驗研
    判，若非長時間與吸毒者直接相向且存心大量吸入吸毒者所
    呼出之煙氣，以二手煙中可能存在之低劑量煙毒或安非他命
    ，當不致在尿液中檢驗出煙毒或安非他命反應等語，是依上
    開函釋亦足以排除抗告人稱因與吸食安非他命之原住民共處
    密閉空間，而造成驗尿呈甲基安非他命偽陽性檢驗結果之情
    形發生。
  (二)又被告為警查獲當日在被告右側口袋查獲沾有疑似毒品殘渣
    之塑膠袋，經送驗結果，檢出甲基安非他命成分，復有交通
    部民用航空局醫務中心毒品鑑定書在卷可稽。被告於警詢中
    亦供稱於該殘渣袋內為安非他命（實為甲基安非他命，應予
    更正），約於2 個月前在新北市永和區遊樂場內所購得，最
    近1 次是在端午節（100 年6 月6 日）已將甲基安非他命置
    於錫箔紙上燒烤之方式施用等語，復有扣案含第二級毒品甲
    基安非他命殘渣塑膠袋1 個可資佐證，足認被告確曾於 100
    年6 月13日為警採尿回溯前96小時內之某時，在臺灣地區內
    某不詳地點，有施用第二級毒品甲基安非他命之犯行無誤。
  (三)況若抗告人並無施用毒品，理應於警方扣得殘渣袋時即將當
    晚與吸食毒品原住民共處密閉空間之情形提出說明，抗告人
    何不僅於警詢中隻字未提，且坦承施用毒品等情明確（見警
    星偵字第1000051184號偵查卷宗100 年6 月13日警詢筆錄）
    ，可見抗告人辯稱為警查獲當時所穿著之短褲係原住民所借
    ，本案係誤吸「二手菸」云云，顯係事後卸責之詞，諉無可
    採。
四、從而，原審以檢察官聲請意旨並無不合，依據毒品危害防制
    條例第20條第1 項及觀察勒戒處分執行條例第3 條第1 項，
    裁定抗告人應送勒戒處所觀察、勒戒，經核其認事用法均無
    違誤。抗告意旨徒以前詞指摘原裁定不當，請求撤銷原裁定
    ，要無理由，應予駁回。
據上論結，應依刑事訴訟法第412條，裁定如主文。
中    華    民    國    100    年    10    月   17    日
              刑事第二十三庭  審判長法  官  童有德
                                    法  官  陳祐治
                                    法  官  林孟宜
以上正本證明與原本無異。
不得再抗告。
                                    書記官  賴立旻
中    華    民    國   100    年    10    月    18    日